【裁判字號】    98,交聲,889
【裁判日期】    980417
【裁判案由】    交管條例聲異
【裁判全文】
臺灣板橋地方法院交通事件裁定         98年度交聲字第889號
原處分機關  交通部公路總局臺北區監理所板橋監理站
受處分人即
異  議  人  甲○○
上列受處分人因違反道路交通管理處罰條例案件，對於交通部公
路總局臺北區監理所板橋監理站民國九十八年四月八日所為之處
分（原處分案號：板監裁字裁41-CG0000000號），聲明異議，本
院裁定如下：
    主  文
異議駁回。
    理  由
一、異議意旨略以：受處分人即異議人甲○○所有駕駛之車號DS
    Y-611 號機車遭警舉發於民國九十七年九月四日下午二時五
    分許，在臺北縣土城市○○路與立德路口（往三峽）有「機
    器腳踏車，不在規定車道行駛」之違規行為。該違規事實雖
    不容置疑，但異議人未收到郵局所寄送之舉發通知單，是否
    因為戶籍地址臺北縣中和市○○路二四九巷十九弄三之四號
    與異議人申訴中之通訊地址臺北縣中和市○○路二四九巷十
    九弄三號五樓因郵遞人員疏忽，而未送至異議人本人手中，
    致使原來異議人只要被處罰罰鍰新臺幣（下同）六百元，因
    此被加倍處罰為一千八百元。試問，若非沒收到舉發通知單
    ，誰願意因此多繳罰緩呢？為此，請求鈞院查明事實給予公
    正之裁決云云。
二、原處分機關交通部公路總局臺北區監理所板橋監理站裁罰事
    實略以：異議人所有駕駛之上開機車，於九十七年九月四日
    下午二時五分許，在臺北縣土城市○○路與立德路口（往三
    峽），有「機器腳踏車，不在規定車道行駛」之違規行為，
    經臺北縣政府警察局以北縣警交字第CG0000000 號舉發違反
    道路交通管理事件通知單（下稱本件舉發通知單）逕行舉發
    。嗣舉發機關將本件移送本站處理，異議人曾於九十八年三
    月二十三日到站提出申訴（按：依法規定即為陳述意見之意
    ），本站於九十八年三月三十日以北監板四字第0982002387
    號函函覆：……查本案已由原舉發單位依違反道路交通管理
    事件統一裁罰基準及處理細則及行政程序法第七十四條規定
    ，將該通知單寄存於送達地之郵政機關，已依法完成寄存送
    達，依違反法條處罰罰鍰一千八百元等語，仍認異議人之前
    開違規事實屬實，本站遂依道路交通管理處罰條例第四十五
    條第一項第十三款、第六十三條第一項第一款規定，以板監
    裁字裁41-CG0000000號違反道路交通管理事件裁決書（下稱
    本件裁決書），對異議人處以罰鍰一千八百元，並記違規點
    數一點等語。
三、按汽車駕駛人，爭道行駛有下列情形之一者，處新臺幣六百
    元以上一千八百元以下罰鍰：十三、機器腳踏車，不在規定
    車道行駛。汽車駕駛人有第四十五條情形之一者，記違規點
    數一點，道路交通管理處罰條例第四十五條第一項第十三款
    、第六十三條第一項第一款分別定有明文。
四、經查：
  (一)本件異議人所有駕駛上開機車於上揭時地為警逕行舉發認其
    有「機器腳踏車，不在規定車道行駛」之違規行為，並將本
    件舉發通知單以寄存送達方式送達於異議人之戶籍地址即臺
    北縣中和市○○路二四九巷十九弄三之四號。嗣經舉發機關
    將本件移送原處分機關處理，原處分機關調查後仍認定異議
    人有前開違規行為，而對之予以裁處罰鍰一千八百元，並記
    違規點數一點一節，為異議人與原處分機關所不爭執，並有
    本件舉發通知單、送達證書、裁決書各一紙、違規照片二張
    在卷可參，是此部分之事實自堪認定。
  (二)異議人雖坦認有前開違規事實，惟仍辯以：可能因郵遞人員
    疏忽至未將本件舉發通知單送達於異議人之臺北縣中和市○
    ○路二四九巷十九弄三號五樓，導致被加倍處罰等語。惟按
    行為人有本條例之情形者，應填製舉發違反道路交通管理事
    件通知單，並於被通知人欄予以勾記，其通知聯依下列規定
    辦理：一、當場舉發者，應填記駕駛人或行為人姓名、性別
    、出生年月日、地址、身分證統一編號及車主姓名、地址、
    車牌號碼、車輛種類。被查獲之駕駛人或行為人為受處分人
    時，應於填記通知單後將通知聯交付該駕駛人或行為人簽名
    或蓋章收受之；拒絕簽章者，仍應將通知聯交付該駕駛人或
    行為人收受，並記明其事由及交付之時間；拒絕收受者，應
    告知其應到案時間及處所，並記明事由與告知事項，視為已
    收受，違反道路交通管理事件統一裁罰基準及處理細則第十
    一條第一項第一款定有明文。次按送達，於應受送達人之住
    居所、事務所或營業所為之；於應送達處所不獲會晤應受送
    達人時，得將文書付與有辨別事理能力之同居人、受僱人或
    應送達處所之接收郵件人員；送達，不能依前二條規定為之
    者，得將文書寄存送達地之地方自治或警察機關，並作送達
    通知書兩份，一份黏貼於應受送達人住居所、事務所、營業
    所或其就業處所門首，另一份交由鄰居轉交或置於該送達處
    所信箱或其他適當位置，以為送達。前項情形，由郵政機關
    為送達者，得將文書寄存於送達地之郵政機關，行政程序法
    第七十二條第一項前段、第七十三條第一項、第七十四條第
    一項及第二項亦分別定有明文。又處理違反道路交通管理事
    件有關文書送達之程序，依行政程序法之規定，違反道路交
    通管理事件統一裁罰基準及處理細則第五條亦定有明文。揆
    諸前揭法條規定，有關舉發通知單之送達，自應適用行政程
    序法有關文書送達之程序。查本件舉發通知單係臺北縣政府
    警察局於九十七年九月十一日所製開，並由郵政機關於九十
    七年九月十六日送達於異議人當時所設籍之戶籍地即臺北縣
    中和市○○路二四九巷十九弄三之四號，惟因於該應送達處
    所不獲會晤應受送達人即異議人、同居人、受僱人或應送達
    處所之接收郵件人員，故將本件舉發通知單寄存送達地之郵
    政機關，並作送達通知書兩份，一份黏貼於應受送達人住所
    門首，另一份置於該送達處所信箱或其他適當位置，以為送
    達一節，有本件舉發通知單、送達證書及司法院電子閘門戶
    役政資訊連結作業系統之異議人個人基本資料查詢結果單各
    一紙在卷可憑，且異議人於自本件事發當時起迄今所登記之
    駕籍地及車號DSY-211 號輕型機車之車籍地均為臺北縣中和
    市○○路二四九巷十九弄三之四號，此亦有司法院電子閘門
    公路監理車籍查詢系統車號查詢輕型機車車籍單及證號查詢
    機車駕駛人單各一紙在卷可參，再者，異議人亦未曾依「公
    路監理電腦系統車輛車籍及駕駛人駕籍增設『通信地址』欄
    位作業注意事項」之規定，向原處分機關或相關公路監理機
    關申請增設通信地址一情，亦經本院向原處分機關查證明確
    ，有本院辦理刑事案件電話記錄查詢表一紙在卷可憑。綜上
    ，自可認異議人於本件事發當時別無留存其餘居所以供舉發
    機關作為送達本件舉發通知單之依據，則舉發機關前揭對於
    本件舉發通知單之送達程序當為合法，自無瑕疵可言，且亦
    難以異議人因己之疏失致未收受本件舉發通單而反認本件舉
    發通知單之送達程序有違法或不當之程序瑕疵可指，故本件
    舉發通知單既已合法送達於異議人，而異議人未遵期繳納罰
    鍰，原處分機關依違反道路交通管理事件統一裁罰基準表之
    相關規定，對異議人裁處罰鍰一千八百元，並記違規點數一
    點，因該統一裁罰基準表（修正前稱為違反道路交通管理事
    件統一裁罰標準表）前經司法院大法官議決釋字第五一一號
    解釋為合憲，且又係依行政程序法第一百五十九條第二項第
    二款、道路交通管理處罰條例第九十二條第四項、違反道路
    交通管理事件統一裁罰基準及處理細則第二條第一、二項之
    規定係具有法律授權之裁量基準，於此，尚難認原處分機關
    所為之本件裁決有何違法或不當可言，是異議人上揭所辯，
    尚無可採。苟異議人認其通信地址應為臺北縣中和市○○路
    二四九巷十九弄三號五樓，自應循「公路監理電腦系統車輛
    車籍及駕駛人駕籍增設『通信地址』欄位作業注意事項」之
    規定，向原處分機關或相關公路監理機關申請增設此一通信
    地址，以俾日後舉發機關或處罰機關寄送相關舉發通知單或
    裁決書等行政文書，方為正鵠，併予指明。
五、綜上所述，足認異議人上揭所辯，尚不可採。是本件異議人
    之交通違規事實事證已臻明確，原處分機關依道路交通管理
    處罰條例第四十五條第一項第十三款、第六十三條第一項第
    一款、違反道路交通管理事件統一裁罰基準及處理細則、違
    反道路交通管理事件統一裁罰基準表之相關規定，對異議人
    裁處罰鍰一千八百元，並記違規點數一點，尚無違誤。是本
    件異議人之聲明異議為無理由，應予駁回。
據上論斷，應依道路交通管理處罰條例第八十七條第二項，道路
交通案件處理辦法第十九條，裁定如主文。
中    華    民    國    98    年    4     月    17    日
                  交通法庭    法  官  林家賢
上列正本證明與原本無異。
如不服本裁定，應於裁定送達後五日內向本院提出抗告狀（應附
繕本），上訴於臺灣高等法院。
                              書記官  林政良
中    華    民    國    98    年    4     月    17    日


司法院資訊處製作；財團法人民間司法改革基金會備份。
